臺灣高等法院刑事裁定
111年度聲字第799號
聲  請  人  臺灣高等檢察署檢察官
受  刑  人  廖軍傑



上列聲請人因受刑人數罪併罰有二裁判以上，聲請定其應執行之
刑（聲請案號：臺灣高等檢察署111年度執聲字第132號），本院
裁定如下：
    主  文
廖軍傑犯如附表所示各罪所處之刑，應執行有期徒刑陸年貳月。
    理  由
一、聲請意旨略以：受刑人廖軍傑因違反毒品危害防制條例等數
    罪，先後經判決確定如附表，其中編號2之罪，係屬得易科
    罰金之罪，經受刑人請求檢察官聲請定執行刑，經核應依刑
    法第50條第1項第1款、同條第2項、第53條、第51條第5款規
    定，定其應執行之刑，爰依刑事訴訟法第477條第1項聲請裁
    定等語。
二、按裁判確定前犯數罪者，併合處罰之，但得易科罰金之罪與
    不得易科罰金之罪，不在此限；前項但書情形，受刑人請求
    檢察官聲請定應執行刑者，依第51條規定定之；數罪併罰，
    有二裁判以上，依第51條之規定，定其應執行之刑；數罪併
    罰，分別宣告其罪之刑，宣告多數有期徒刑者，於各刑中之
    最長期以上，各刑合併之刑期以下，定其刑期，但不得逾30
    年，刑法第50條第1項第1款、第2項、第53條及第51條第5款
    分別定有明文。準此，如受刑人所犯之數罪中有原得易科罰
    金之罪者，因與他罪合併定執行刑，於裁判前所犯數罪兼有
    得易科罰金之罪與不得易科罰金之罪混合之情形時，應繫乎
    受刑人之請求與否，而非不問被告之利益與意願，一律併合
    處罰之。再按數罪併罰，應依分別宣告其罪之刑為基礎，定
    其應執行刑，此觀刑法第51條規定自明，故一裁判宣告數罪
    之刑，雖曾經定其執行刑，但如再與其他裁判宣告之刑定其
    執行刑時，前定之執行刑當然失效，仍應以其各罪宣告之刑
    為基礎，定其執行刑，不得以前之執行刑為基礎，以與後裁
    判宣告之刑，定其執行刑（最高法院99年度台非字第229號
    判決意旨參照）；惟刑事訴訟法第370條第2項、第3項，已
    針對第二審上訴案件之定應執行之刑，明定有不利益變更禁
    止原則之適用，分屬不同案件之數罪併罰，倘一裁判宣告數
    罪之刑，曾經定其執行刑，再與其他裁判宣告之刑定其執行
    刑時，在法理上亦應同受此原則之拘束（最高法院103年度
    第14次刑事庭會議決議意旨參照），亦即另定之執行刑，其
    裁量所定之刑期，不得較重於前定之執行刑加計後裁判宣告
    之刑之總和（最高法院104年度台抗字第410號裁定意旨參照
    ）。復按數罪併罰中之一罪，雖得易科罰金，惟因與不得易
    科之他罪併合處罰結果而不得易科罰金時，原可易科部分所
    處之刑，自亦無庸為易科折算標準之記載，有司法院釋字第
    144號解釋意旨可參。
三、經查：
　㈠本件受刑人因犯如附表編號1、2所示之罪，先後經臺灣臺北
    地方法院及本院判處如附表所示之刑並業已確定在案；且附
    表編號1所示之罪，其犯罪時間係於附表編號2所示之罪判決
    確定日（即民國109年12月9日）前所犯，而本院確為本件之
    最後事實審法院等情，有刑事判決書及本院被告前案紀錄表
    等附卷可憑。其中受刑人所犯如附表編號2所示之罪所處之
    刑雖得易科罰金，附表編號1所示之罪所處之刑則不得易科
    罰金，而符合刑法第50條第1項但書規定，原不得合併定應
    執行刑，然受刑人業已請求檢察官就附表各編號所示之罪合
    併聲請定應執行刑，此有受刑人簽名捺印之「臺灣臺北地方
    檢察署依102年1月23日修正之刑法第50條調查受刑人是否聲
    請定應執行刑調查表」影本1紙在卷可稽（見本院卷第11頁
    ），合於刑法第50條第2項之規定，茲檢察官就附表編號1、
    2所示之罪聲請合併定應執行刑，本院審核認其聲請為正當
    。
　㈡又附表編號1所示之罪（共6罪），前經本院以109年度上訴字
    第4057號判決定應執行有期徒刑6年確定，是本院就附表所
    示各罪再定其應執行刑時，自應受上開判決所為定應執行刑
    之內部界限所拘束。又受刑人所犯如附表編號2所示之罪經
    判處6月以下之有期徒刑，合於刑法第41條第1項前段得易科
    罰金之規定，惟因本案合併定應執行刑之附表編號1所示之
    罪屬不得易科罰金者，則上開各罪合併定應執行刑之結果，
    自亦不得易科罰金，而無須再諭知易科罰金之折算標準。
　㈢綜上，本院參酌上開各罪宣告刑之總和上限、各刑中之最長
    期暨定應執行刑之內部界限，且審酌受刑人犯罪之情節、侵
    害法益、行為次數等情狀，復就其所犯之罪整體評價其應受
    非難及矯治之程度，並兼衡刑罰經濟與公平、比例等原則，
    復參以受刑人所陳意見（卷附本院定應執行刑陳述意見調查
    表參照；見本院卷第53頁），定其應執行之刑如主文所示。
據上論斷，應依刑事訴訟法第477條第1項，刑法第53條、第51條
第5款、第50條第1項第1款、第2項，裁定如主文。
中　　華　　民　　國　　111 　年　　3 　　月　　11　　日
                  刑事第十六庭  審判長法　官  劉嶽承
                                      法　官  王耀興
                                      法　官  古瑞君
以上正本證明與原本無異。
如不服本裁定，應於收受送達後五日內向本院提出抗告狀。
                                      書記官  林君縈
中　　華　　民　　國　　111 　年　　3 　　月　　11　　日
附表：受刑人廖軍傑定應執行刑案件一覽表
（以下臺灣臺北地方檢察署簡稱「臺北地檢」、臺灣臺北地方法
院簡稱「臺北地院」）
編號  1  2 罪名  毒品危害防制條例  毒品危害防制條例 宣告刑  有期徒刑3年8月 (共6罪)  有期徒刑3月 犯罪日期  108年4月22日、108年6月28日、108年5月10日、108年5月13日、108年6月15日、108年7月22日  108年7月21日 偵查(自訴)機關 年度案號  臺北地檢108年度偵字第18000、21744號、同署108年度毒偵字第3111號  臺北地檢108年度偵字第18000、21744號、同署108年度毒偵字第3111號 最後 事實審 法院 臺灣高等法院  臺北地院  案號 109年度上訴字第4057號  108年度訴字第724號  判決日期 110/01/13  109/08/24 確定 判決 法院 臺灣高等法院  臺北地院  案號 109年度上訴字第4057號  108年度訴字第724號  判決確定日期 110/02/09  109/12/09 是否為得易科罰金之案件  否  是 備註  臺北地檢110年度執字第1320號（應執行有期徒刑6年）  臺北地檢110年度執字第1321號